【裁判字號】    95,交聲,1176
【裁判日期】    951220
【裁判案由】    違反道路交通管理處罰條例聲明異議
【裁判全文】
臺灣臺北地方法院交通事件裁定        95年度交聲字第1176號
原處分機關  臺北市交通事件裁決所
異  議  人
即受處分人  乙○○
上列受處分人因違反道路交通管理處罰條例案件，對於臺北市交
通事件裁決所九十五年十二月一日北市裁二字第裁二二—ＡＥＢ
九四六０四二號、北市裁二字第裁二二—ＡＥＢ九四六０四三號
所為之處分，聲明異議，本院裁定如下：
    主  文
臺北市交通事件裁決所九十五年十二月一日北市裁二字第裁二二
—ＡＥＢ九四六０四二號處分撤銷。
上開撤銷部分乙○○不罰。
臺北市交通事件裁決所九十五年十二月一日北市裁二字第裁二二
—ＡＥＢ九四六０四三號處分撤銷。
乙○○不服從交通勤務警察之稽查，處罰鍰新臺幣玖佰元，並予
記違規點數壹點。
    理  由
一、按汽車駕駛人，駕駛汽車有不服從交通勤務警察或依法令執
    行交通指揮、稽查任務人員之指揮或稽查者處新台幣（以下
    同）九百元以上一千八百元以下罰鍰，道路交通管理處罰條
    例第六十條第二項第一款定有明文。次按汽車駕駛人違反第
    六十條第二項第一款、第二款規定者，除依原條款處罰鍰外
    ，並予記違規點數一點，道路交通管理處罰條例第六十三條
    第一項第一款亦定有明文。
二、原處分意旨略以：異議人即受處分人乙○○於民國九十五年
    十月十五日下午五時十四分許，騎乘其所有之車牌號碼ＢＫ
    Ｇ—三０一號重型機車，在台北市○○○路、松江路口，行
    經有交通號誌管制之交岔路口闖紅燈，經臺北市政府警察局
    交通警察大隊甲○○○執勤員警吳明華攔車示意停車受檢，
    竟未遵守而加速逃逸駛離，執勤員警遂以受處分人有違反道
    路交通管理處罰條例第五十三條第一項、第六十條第一項之
    行為逕行掣單舉發，嗣受處分人於舉發通知單上所載之應到
    案日期即同年十一月十六日前向原處分機關提出申訴，經原
    處分機關函請舉發單位調查結果，仍認受處分人有前開違規
    行為，原處分機關乃於九十五年十二月一日分別依道路交通
    管理處罰條例第五十三條第一項、第六十三條第一項第三款
    之規定裁處受處分人罰鍰一千八百元，並記違規點數三點、
    又依同條例第六十條第一項、第六十三條第一項第一款之規
    定裁處受處分人罰鍰三千元，並記違規點數一點。
三、異議意旨略以：當日伊自建國北路騎乘機車進入民族東路時
    ，行向號誌為綠燈，伊並未闖紅燈，亦未見警員攔停等語（
    參見本院九十五年十二月十九日筆錄第二頁）。經查：
  (一)受處分人於九十五年十月十五日下午五時十四分許，確曾騎
    乘其所有之車牌號碼ＢＫＧ—三０一號重型機車，行經台北
    市○○○路、松江路及民族東路設有交通號誌管制之三岔路
    口，且舉發當時建國北路往民族東路行向號誌為綠燈，民族
    東路東西向號誌為紅燈乙情，業據受處分人到庭供述甚詳，
    並經舉發員警吳明華到庭結證屬實（參見同上訊問筆錄），
    此部分事實，應殆無疑義。
  (二)次查，證人吳明華雖到庭證稱：當時我穿著制服站在民族東
    路、松江路與建國北路三岔路口指揮交通，當時建國北路雖
    是綠燈，然我親眼看見異議人從民族東路東往西闖紅燈衝出
    ，且用手指揮異議人並喊「靠邊」，異議人看到我反加速繼
    續往前騎乘云云，並有證人當庭繪製之現場圖一份及採證相
    片二幀附卷為憑。然觀諸現場採證相片（編號一）所示，受
    處分人所騎乘之機車於甫進入民族東路路口時，其機車路徑
    及行向與適在民族東路對向車道（西向東）上停等紅燈號誌
    之東西向車輛、及該路中央分隔島之相對位置均非平行，且
    依前開相片顯示，受處分人之機車係朝西北方偏斜約四十五
    度角之方向行進；而苟受處分人於舉發當時確係如舉發員警
    所言係沿民族東路由東向西騎乘，其行駛方向及路徑理當如
    現場相片（編號二）所示，亦即與民族東路由西向東車輛及
    該路中央分隔島均平行方符常理，是受處分人辯稱：伊是從
    建國北路駛入民族東路等語，即非不可採信。本件受處分人
    既乏積極明確之證據可資證明其係由民族東路由東向西紅燈
    號誌時駛入交岔路口，自無闖紅燈之違規行為，舉發機關及
    原處分機關未審及此，遽以裁罰，尚有未洽。此部分異議為
    有理由，自應由本院將上開處分撤銷，改諭知受處分人不罰
    ，以資適法。
  (三)再查，受處分人雖辯稱：伊當時並未看見員警攔停云云，然
    參諸證人吳明華於本院調查時證稱：當時異議人有看到我，
    但仍繼續往前走，我距離異議人約七到八公尺，站在其斜前
    方請其靠邊等語，而矧之受處分人既自承：伊有看到警察及
    義交當天在該處指揮交通等語，及以現場員警於舉發當時與
    受處分人之相對位置觀之，受處分人理當可輕易查知警員有
    以手勢示意其停車接受稽查之情形，是其上開所辯，應係卸
    責之詞，不足採信。。
  (四)復按道路交通管理處罰條例第六十條第一項之處罰前提係汽
    車駕駛人，駕駛汽車有違反本條例之行為，然本件受處分人
    並無闖紅燈或違反道路交通管理處罰條例之行為，已如前述
    ；故此部分原處分機關援用道路交通管理處罰條例第六十條
    第一項規定裁處異議人罰鍰三千元，其適用法律自有未洽，
    是異議人聲明異議雖無理由，惟原處分既有可議，爰裁定將
    原處分撤銷，並依道路交通管理處罰條例第六十條第二項第
    一款、第六十三條第一項第一款、違反道路交通管理事件統
    一裁罰基準表，自為裁罰如主文第四項所示，以期適法。
四、據上論斷，應依道路交通案件處理辦法第十九條、第二十條
    前段，裁定如主文。
中    華    民    國    95    年    12    月    20    日
                        交通法庭  法  官 吳佳薇
上正本證明與原本無異。
如不服本裁定，應於裁定送達後5日內向本院提出抗告狀。
中    華    民    國    95    年    12    月    27    日
                                  書記官 潘文賢


司法院資訊處製作；財團法人民間司法改革基金會備份。
